【裁判字號】    99,交聲,1113
【裁判日期】    991029
【裁判案由】    違反道路交通管理處罰條例聲明異議
【裁判全文】
臺灣士林地方法院刑事裁定            99年度交聲字第1113號
聲  請  人  臺灣士林地方法院檢察署檢察官
被      告  甲○○
上列異議人即受處分人因違反道路交通管理處罰條例案件，對於
臺北市交通事件裁決所中華民國99年9 月30日所為之北市裁罰字
第裁22-AC0000000號裁決書（原舉發單號：臺北市警察局北市警
交大字第AC0000000 號）聲明異議，本院裁定如下：
    主  文
異議駁回。
    理  由
一、按汽車駕駛人，行車速度，超過規定之最高時速者，處新台
    幣（下同）1,200元以上2,400元以下罰鍰；汽車駕駛人有道
    路交通管理處罰條例第40條第1 項情形者，除依原條款處罰
    鍰外，並予記違規點數1 點，道路交通管理處罰條例第40條
    第1 項、第63條第1 項第1 款分別定有明文。再按汽車駕駛
    人之行為經以科學儀器取得證據資料證明其行為違規者，得
    逕行舉發，而逕行舉發，以汽車所有人為被通知人製單舉發
    ，道路交通管理處罰條例第7 條之2 第1 項第7 款、第2 項
    ，分別定有明文。又按受舉發違反道路交通管理事件之受處
    罰人，認為受處罰之違規行為應歸責他人者，應於舉發違反
    道路交通管理事件通知單應到案日期前，檢附相關證據及應
    歸責人相關證明文件，向處罰機關告知應歸責人，處罰機關
    應即另行通知應歸責人到案依法處理。逾期未依規定辦理者
    ，仍依本條例各該違反條款規定處罰，道路交通管理處罰條
    例第85條第1 項，亦定有明文。
二、原處分意旨略以：異議人即受處分人甲○○，於民國99年5
    月3 日11時53分，駕駛其5255-QC 號自用一般小客車，行經
    環河北路3 段往北方向，因行車限速為50公里，惟其經測速
    儀器測得時速為64公里，為舉發機關之執勤員警以科學儀器
    採證照片依法逕行舉發有「汽車駕駛人行車速度，超過規定
    之最高時速未滿20公里）之違規事實，經原處分機關依道路
    交通管理處罰條例第40條之規定，裁處罰鍰1,600 元，並依
    第63條第1 項之規定，記違規點數1 點。
三、異議意旨略以：異議人不明白為何環河南路的速限為60公里
    ，而環河北路的速限為50公里，經詢問後得到的答案是高橋
    為60公里，平面道路時速是50公里，而環河市場呢？據警員
    表示因環河往北因路口較多才降到50公里，但環河往北過了
    敦煌路後，均為筆直的道路，少交叉路口，而本案舉發員警
    在葫蘆街口裝置測速儀，異議人認為此係故意放置，讓無知
    的用路人違法，為此，聲明異議云云。
四、經查：
(一)異議人甲○○駕駛5255-QC 號自用一般小客車（下稱上開車
    輛），於民國99年5 月3 日11時53分，行經環河北路3 段往
    北方向處，經該處固定式雷達測速照相設備測速之時速為64
    公里，而該處限速50公里，計超速14公里之事實，為異議人
    所不爭執，並有原舉發單位即臺北市政府市警察局北市警交
    大字第AC0000000 號舉發違反道路交通管理事件通知單1 紙
    暨採證照片1 幀在卷可稽，是異議人確有於上開時間、上開
    路段超速行駛之違規事實，應堪認定。
(二)異議人雖以前詞置辯，惟按經以科學儀器取得證據資料證明
    其行為違規者，得逕行舉發；該科學儀器應採固定式，並定
    期於網站公布其設置位置；又違規行為，採用固定式或非固
    定式科學儀器取得證據資料證明者，於一般道路須至少於10
    0 公尺，於高速公路、快速公路至少於300 公尺前，明顯標
    示之，道路交通管理處罰條例第7 條之2 第1 項第7 款、第
    2、3項分別定有明文。查舉發本件違規所使用之雷達測速器
    材，係設置於環河北路3 段臨葫蘆街口中央分隔島（海光公
    園對面），而環河北路3 段（往北）中央分隔島處設有限速
    50公里標誌及「常有測速照相請依速限行駛」牌面，該測速
    器設置處至警示標誌牌面距離120 公尺，符合道路交通管理
    處罰條例第7 條之2 第3 項後段，採用固定或非固定式科學
    儀器取得證據資料證明者，於一般道路須至少於100 公尺前
    明顯標示之規定，其取締超速違規之形式要件並無違誤，且
    該處速限標誌確能明確辨識，此有臺北市政府警察局士林分
    局99年8 月27日北市警士分交字第09934751500 號函1 紙在
    卷可考，故就領有駕駛執照之駕駛人而言，該等標誌應屬顯
    而易見、目視可及之範圍內，於其駛入該路段相當距離時，
    即應得發現該等標誌，是異議人應善盡駕駛人之注意義務，
    並依標誌速限行駛，要無疑義。異議人前揭所辯，應係卸責
    之詞，並非可採。
(三)次按道路交通管理處罰條例第4 條第2 項授權行政機關，對
    於道路交通標誌之指示、警告、禁制規定、樣式、標示方式
    、設置基準及設置地點等事項制定規則，以執行道路交通管
    理、維護交通秩序、確保交通安全等工作，是行政機關依據
    道路之地形情況、車行流量等因素考量所依法設置之道路標
    誌，係主管機關基於整體交通考量所為之縝密規劃，目的係
    為維護社會大眾使用道路之秩序，並以確保人車通行之安全
    ，在非緊急避難情況下，以及除有重大明顯瑕疵或其他違法
    情形外，一般用路人即均有應予遵守之義務，尚不能以任何
    原因恣意枉顧交通標誌、標線、號誌，否則交通秩序必然無
    法維繫，人車生命安全將無以確保；是關於交通標誌、標線
    之劃設、限速之規定及測速器之設置是否妥當，係屬行政機
    關之權責範圍，主管機關本即有其裁量權限，基於權力分立
    之原則，法院所得審認之範圍僅限於確定違規事實之有無及
    法規範涵攝、適用、評價之適當與正確與否。裁量權之運用
    若非顯然有濫用裁量、怠於裁量或逾越裁量範圍之違法情事
    ，即非屬司法審查之對象。亦即，行政機關行使裁量權的過
    程或結果，除有逾越權限或濫用權力情形而應以違法論外，
    法院原則上應尊重行政機關的裁量決定並作有限的司法審查
    。異議人雖認舉發地點之路口限速及測速器設置不當等情，
    惟此係屬主管機關行政行為適當與否之問題，本非司法機關
    所得審究之對象，故異議人自不可以其自身認為劃設不當而
    據以主張免罰，異議人如認該交通標誌及測速器有設置不當
    或標示不清，需循行政救濟管道向相關主管機關反應上開情
    節尋求改正衡平之方法，並由相關主管機關另為適法處置，
    而於相關主管機關修正前，該標誌及速限之規定仍具效力而
    應為所有用路人遵守，不能因其主觀上認為有何違法或不當
    之處，據以執為免責之事由，從而，異議人執詞為如上之主
    張，並不影響本案之認定，異議人亦無從以此解免其違規之
    責任。再道路主管機關依各處道路先天地形及其他客觀條件
    之不同，考量駕駛人之行車安全，本即有不同之速限規定，
    而於行車道路上，每間隔一定距離，亦均設置有該路段之速
    限標誌，以使駕駛人知悉，是以異議人駕駛車輛行駛於道路
    上，本應隨時注意該路段之速限規定及自身車速，尚不得以
    其他路段時限若干，違規路段無故降低速限，而認為員警係
    故意放置測速器，致其因此而超速等理由，即得免於處罰。
五、綜上所述，異議人確有於上揭時地超速行駛之違規行為，是
    原處分機關依道路交通管理處罰條例第40條第1 項（原處分
    漏載第1 項）、第63條第1 項第1 款（原處分漏載第1 款）
    、違反道路交通管理事件統一裁罰基準表規定，裁處異議人
    罰鍰1,600 元，並記違規點數1 點，核無違誤，本件異議人
    之異議為無理由，應予駁回。
據上論斷，應依道路交通案件處理辦法第19條，裁定如主文。
中    華    民    國    99    年    10    月    29    日
                        交通法庭法  官  陳俞婷
以上正本證明與原本無異。
如不服本裁定應於收受正本後5日，向本院提出抗告書狀。
                                書記官  李玟郁
中    華    民    國    99    年    10    月    29    日

司法院資訊處製作；財團法人民間司法改革基金會備份。
